【裁判字號】    97,再抗,1
【裁判日期】    970626
【裁判案由】    訴訟救助
【裁判全文】
臺灣高等法院花蓮分院民事裁定           97年度再抗字第1號
再審聲請人
即  原  告    甲○○
上列再審聲請人因訴訟救助事件，對於中華民國97年4月3日本院
97年度抗字第9 號確定裁定，提起再審，本院裁定如下：
    主  文
再審聲請駁回。
再審訴訟費用由再審聲請人負擔。
    理  由
一、聲請人因與臺灣綠島監獄間國家賠償事件之訴訟，聲請訴訟
    救助，經臺灣臺東地方法院以93年度救字第3 號裁定駁回，
    嗣經本院97年度抗字第9 號裁定駁回抗告確定在案。而聲請
    人於97年4月8日收受上開裁定正本後，於97年5月8日為本件
    再審之聲請，未逾聲請再審之30日不變期間，先予敘明。
二、按民事訴訟法第496 條第1項第1款所謂「適用法規顯有錯誤
    」者，係指確定裁判所適用之法規顯然不合於法律規定，或
    與司法院現尚有效及大法官會議之解釋，或最高法院尚有效
    之判例顯然違反者而言，不包括漏未斟酌證據及認定事實錯
    誤之情形在內，最高法院60年臺再字第170 號及63年台上字
    第880 號判例足供參照。
三、聲請人聲請再審意旨略以：伊於96年8 月28日提出96年度國
    字第2 號國家賠償訴訟事件及96年度救字第13號訴訟救助聲
    請案，業已具狀撤回起訴，依民事訴訟法第263條第1項規定
    ，視同未起訴，而鈞院97年度抗字第9 號未考量該撤回起訴
    之法律效果及聲請人已重行起訴，逕以聲請人遲至97年1 月
    15日始向臺灣臺東地方法院聲請訴訟救助，已失其實益，駁
    回聲請人之抗告，是有適用法規顯有錯誤之情形；此外，亦
    因鈞院不知聲請人於時效內具狀撤回起訴，則有足以影響於
    裁定之重要證物未經斟酌，如經斟酌，可受較有利之裁定，
    是應准予再審云云。
四、經查，本院97年度抗字第9 號裁定，以聲請人與臺灣綠島監
    獄間之國家賠償事件之本案訴訟，業因未繳裁判費，經臺灣
    臺東地方法院以96年度國字第2 號裁定駁回起訴確定並終結
    在案為由，依民事訴訟法第109條第1項前段規定之意旨，認
    聲請人訴訟救助之聲請為無實益，駁回其抗告，依前開實務
    見解，並無適用法規不合法律規定或違反現行有效之大法官
    解釋或判例等情況存在；且縱認聲請人於時效內撤回96年度
    國字第2 號國家賠償訴訟事件和96年度救字第13號訴訟救助
    聲請案，亦與第496條第1項第13款及第497 條所稱「證物」
    之概念不合，是聲請人所為再審聲請，並不合法。再依聲請
    人於原審主張國家賠償之事實，乃關於臺灣綠島監獄依據行
    刑累進處罰條例對於聲請人所為之停止計分處分、扣分處分
    及分數核低再回復處分等之救濟問題，此非屬普通法院之權
    限，依民事訴訟法第249 條第1項第1款規定，法院應裁定駁
    回訴訟，亦即聲請人請求國家賠償事件並無勝訴之望，是原
    確定裁定以聲請人與臺灣綠島監獄訴訟終結且確定而駁回聲
    請人抗告之原因雖有誤會，然亦因聲請人於原審提起之國家
    賠償訴訟顯無勝訴之望，應駁回聲請人訴訟救助之聲請，兩
    者理由不同，但結論並無二致，不足動搖原確定之裁定，併
    此敘明。
五、依民事訴訟法第507條、第95條、第78條，裁定如主文。
中    華    民    國    97    年    6     月    26    日
                          民事庭審判長法  官  謝志揚
                                      法  官  賴淳良
                                      法  官  劉雪惠
以上正本證明與原本無異。
如不服本裁定，應於收受送達後十日內向本院提出再抗告狀 (僅
以適用法規顯有錯誤，並經本院之許可者為限)，並繳納再抗告
費新台幣一千元；其未表明再抗告理由者，應於提出再抗告後十
日內向本院補提理由書狀 (均須按他造當事人之人數附繕本)。
抗告時應提出委任律師或具有律師資格之人之委任狀；委任有律
師資格者，另應附具律師及格證書及釋明委任人與受任人有民事
訴訟法第四百六十六條之一第一項但書或第二項所定關係之釋明
文書影本。
                                      書記官  李德霞
中    華    民    國    97    年    6     月    26    日


司法院資訊處製作；財團法人民間司法改革基金會備份。
